【裁判字號】    95,台上,5172
【裁判日期】    950921
【裁判案由】    偽造有價證券
【裁判全文】
最高法院刑事判決            九十五年度台上字第五一七二號
上  訴  人  甲○○
選任辯護人  李孟哲律師
上列上訴人因偽造有價證券案件，不服臺灣高等法院臺南分院中
華民國九十二年十二月三日第二審判決（九十二年度上訴字第七
０三號，起訴案號：臺灣臺南地方法院檢察署九十一年度偵緝【
原判決漏載『緝』】字第九四七號），提起上訴，本院判決如下
：
    主  文
上訴駁回。
    理  由
按刑事訴訟法第三百七十七條規定：上訴於第三審法院，非以判
決違背法令為理由不得為之；是提起第三審上訴，應以原判決違
背法令為理由，係屬法定要件；如果上訴理由狀並未依據卷內訴
訟資料具體指摘原判決不適用何種法則或如何適用不當，或所指
摘原判決違法情事，顯與法律規定得為第三審上訴理由之違法情
形不相適合時，均應認其上訴為違背法律上之程式，予以駁回。
本件原判決維持第一審論處上訴人甲○○意圖供行使之用，而偽
造有價證券罪刑（處有期徒刑三年）之判決，駁回上訴人在第二
審之上訴（原判決正本當事人欄漏載選任辯護人李孟哲律師）。
上訴人之上訴意旨略稱：（一）告訴人陳傳恩於民國九十一年三
月二十七日偵查中係供稱：「（問：四十五萬元【新臺幣，下同
】本票是誰簽發給你﹖）在八十七年八月十五日由甲○○當場簽
發給我，其母亦在場，是甲○○親自寫的」，嗣於同年四月九日
偵查中復供稱：「甲○○八十七年八月十五日現場寫的，我有看
到是他寫的，他母親也有看到，不過她現在不承認」，詎原判決
理由竟謂：「被告（即上訴人）上開犯行，業據告訴人陳傳恩指
訴綦詳」、「雖告訴人於本院（指原審）審理時改稱：周省有同
意簽發系爭本票等語，供稱：『之前被告借的錢都是由其母負責
，我給被告簽發系爭四十五萬元本票後，就回家，忘記給周省蓋
指印』、『因被告逃跑，周省說無法替他還款，所以我才提出告
訴，事後被告已將四十五萬元還我』；周省於本院（指原審）審
理時亦改稱：『（問：被告所簽發四十五萬本票，是否經過妳同
意？）是我叫他寫的，開給陳傳恩』。惟查上訴人偽造以周省為
發票人，面額四十五萬元之本票交付告訴人之情，業據告訴人於
偵查、第一審指訴綦詳，供稱：『這張票是在成功路被告公司簽
的，當時周省不在場』；證人周省於偵查及第一審亦先後證稱：
『（問：是否有授權妳兒子甲○○於八十七年八月十五日開立四
十五萬本票？）我的意思是如我有同意，就有蓋指印，但這筆錢
我沒有蓋指印，我完全不知情』、『（問：四十五萬本票是否同
意授權妳兒子【指上訴人】開立？）我從來沒有對我兒子說因我
們是母子關係，他就可以全權開立以我的名義為發票人之任何票
據』、『（問：有無同意這張本票由你兒子簽給陳傳恩？）我不
知情，民庭已確定無關。』；而周省於臺灣臺南地方法院九十年
度簡上字第二二０號民事訴訟事件（下稱另案民事訴訟事件）又
供稱：『我不知道甲○○有以我名義向人借錢，當然不可能同意
』；告訴人於臺灣臺南地方法院八十八年度訴字第一七九八號債
務人異議之訴乙案中復證稱：『（問：你到底有幾張票是周省簽
的？）有二張，一張一百四十萬、一張一百萬』，並有二張經周
省蓋指印之本票及本件未經周省蓋指印之本票附該卷可憑，可見
系爭本票之簽發，確未經周省同意，告訴人、證人周省於本院（
指原審）翻異前詞，供稱有授權，應屬迴護上訴人之說詞，亦難
採信，上訴人應有偽造有價證券之行為」，顯係依據錯誤之邏輯
推理所得之結論，於論理法則有違；而原審就告訴人先後不同之
供述，何以捨有利於上訴人之偵查及原審筆錄，而採納不利於上
訴人之第一審筆錄，未說明理由，亦屬理由不備。況且周省於第
一審已證稱：「（問：何以只有這張沒有蓋指模？以前的有呢？
）有蓋的是當時馬上蓋的，這一張我不知道」，足認周省就上訴
人向告訴人借錢之事，應屬明知；則原判決援引周省於另案民事
訴訟事件中供稱：「我不知道甲○○有以我名義向人借錢，當然
不可能同意」，作為判決之基礎，顯有應於審判期日調查之證據
未予調查之違法。（二）告訴人於告訴狀及九十年三月二十七日
偵查中均供稱：「被告代理其母周省向告訴人借款一百萬元，嗣
被告代理其母周省向告訴人借用之二百四十萬元遲未清償」、「
是甲○○以其母周省之名義向我借錢，其共借了二百四十萬元」
；惟於九十一年十二月六日偵查及九十二年五月七日審理中供
稱：「因被告要經營超市，沒有本錢才向我借錢」、「全都是甲
○○向我借的」，足見究係何人向告訴人借款，原審未盡調查能
事，有應於審判期日調查之證據未予調查之違法。（三）上訴人
簽發面額共計二百四十萬元之本票二紙交予告訴人之事，周省既
然知情；而系爭面額四十五萬元之本票，告訴人於另案民事訴訟
事件中復供稱係上開二百四十萬元借款之利息；則上訴人依其母
周省與告訴人最初消費借貨契約之約定，代其簽發本票以支付借
款利息，乃原代理權授予範圍內之事，自無偽造可言；況且該借
款利息於借款之初，既已約明，對借款人周省而言，並未造成額
外損害，對上訴人亦無任何利益，其更無偽造之必要，原判決未
予詳查，即為上訴人有罪之認定，自屬於法有違等語。
惟查：原判決依憑上訴人供認伊曾簽發系爭面額四十五萬元之本
票乙紙，交予告訴人等語、告訴人陳傳恩於偵查及第一審不利於
上訴人之指訴、證人即上訴人之母周省在偵查、第一審及臺灣臺
南地方法院九十年度南簡字第一三六０號與另案民事訴訟事件之
供述、卷附未經周省按捺指印之系爭本票影本乙紙及另二紙經周
省按捺指印之本票影本二紙等證據資料，認定上訴人有其事實欄
所載之犯行，已於理由內詳敘其調查證據之結果及取捨證據認定
之理由。並就上訴人否認犯罪所持之辯解及證人周省與告訴人陳
傳恩於原審有利於上訴人之證述，認均非可採，分別予以指駁或
說明。從形式上觀察，原判決並無採證違背論理法則及應於審判
期日調查之證據未予調查等違背法令之情形。至於告訴人於偵查
中供稱：「（問：四十五萬元本票是誰簽發給你﹖）在八十七年
八月十五日由甲○○當場簽發給我，其母亦在場，是甲○○親自
寫的」、「甲○○八十七年八月十五日現場寫的，我有看到是他
寫的，他母親也有看到，不過她現在不承認」，原判決雖未說明
不予採納之理由，惟就證人或告訴人先後不同之供述，明示採納
其中一部分作為判決之基礎時，原即含有摒棄與其相異部分之意
，此乃證據取捨之當然結果，自無庸於判決理由內一一敘明。原
判決既說明係採納告訴人指訴上訴人確有其事實欄所載犯行之供
述，作為判決基礎，則上引告訴人偵查中之有利上訴人供述，自
在摒棄不予採納之列，原判決未具體敘明不予採納之理由，既非
理由不備，亦與論理法則無違。又原判決採納證人周省於另案民
事訴訟事件中供稱：「我不知道甲○○有以我名義向人借錢，當
然不可能同意」，作為判決之基礎，縱令與其知悉上訴人向告訴
人借款之事實不符，惟除去周省該部分供述，本件仍應為同一事
實認定，此部分採證若有違失，既無從動搖原判決確認之犯罪事
實，即於判決結果無影響，依刑事訴訟法第三百八十條規定，仍
難執為提起第三審上訴之適法理由。上訴意旨（一）指摘原判決
採證違反論理法則及未盡證據調查能事等語，均非合法之第三審
上訴理由。又上訴人於偵查中已供稱：「當時我經營世大生鮮超
市，告訴人是我的金主，長期均有借我錢，這四十五萬元應該要
用來支付我欠他的二百四十萬元債務利息」（見偵緝卷第十一頁
背面），則原判決以上訴人前開供述，與告訴人於偵查中供稱：
「因被告要經營超市，沒有本錢才向我借錢」（見同上卷第二一
頁背面）及證人周省在偵查中證稱：「這筆錢我沒有蓋指印，我
完全不知情」（見同上卷第二一頁背面），相互印證，認定：「
上訴人於八十五年間，因在台南市○○路經營『世大生鮮超市』
需用金錢，乃向陳傳恩借款」，而不採納告訴人於告訴狀內指稱
：係上訴人代理其母周省向伊借款等語之片面指訴，核屬事實審
法院無違於證據法則之採證認事自由判斷職權之合法行使，並未
違法。上訴意旨（二）、（三）置原判決事實欄明確認定及理由
內詳予說明之事項於不顧，就此再為單純事實上爭執，任指原判
決有應於審判期日調查之證據未予調查之違法，顯與法律規定得
為第三審上訴理由之違法情形，不相適合。綜上所論，本件上訴
違背法律上程式，應予駁回。
據上論結，應依刑事訴訟法第三百九十五條前段，判決如主文。
中    華    民    國  九十五  年    九    月  二十一  日
                      最高法院刑事第十二庭
                          審判長法官  林  永  茂
                                法官  洪  文  章
                                法官  蘇  振  堂
                                法官  蕭  仰  歸
                                法官  呂  永  福
      本件正本證明與原本無異
                                      書  記  官
中    華    民    國  九十五  年    九    月  二十九  日
                                                  Ｒ


司法院資訊處製作；財團法人民間司法改革基金會備份。
